臺灣桃園地方法院民事裁定
111年度消債更字第227號
聲  請  人  
即  債務人  吳淑婷  
代  理  人  陳育廷律師（法扶律師）
上列當事人因消費者債務清理事件聲請更生，本院裁定如下：
    主  文
一、債務人甲○○自民國一百一十一年九月二十一日下午四時起開
    始更生程序。
二、命司法事務官進行本件更生程序。
    理  由
一、按債務人不能清償債務或有不能清償之虞者，得依本條例所
    定更生或清算程序，清理其債務；債務人無擔保或無優先權
    之本金及利息債務總額未逾新臺幣（下同）1200萬元者，於
    法院裁定開始清算程序或宣告破產前，得向法院聲請更生，
    民國107年12月26日修正並公布施行之消費者債務清理條例
    （下稱消債條例）第3條、第42條第1項分別定有明文。次按
    債務人對於金融機構負債務者，在聲請更生或清算前，應向
    最大債權金融機構請求協商債務清償方案，或向其住、居所
    地之法院或鄉、鎮、市、區調解委員會聲請債務清理之調解
    ；債務人為前項請求或聲請，應以書面為之，並提出財產及
    收入狀況說明書、債權人及債務人清冊，及按債權人之人數
    提出繕本或影本。協商或調解成立者，債務人不得聲請更生
    或清算。但因不可歸責於己之事由，致履行有困難者，不在
    此限；又自債務人提出協商請求之翌日起逾30日不開始協商
    ，或自開始協商之翌日起逾90日協商不成立，債務人得逕向
    法院聲請更生或清算，復為消債條例第151條第1項、第2項
    、第7項及第153條所明定。再按法院開始更生程序之裁定，
    應載明其年、月、日、時，並即時發生效力；法院裁定開始
    更生或清算程序後，得命司法事務官進行更生或清算程序；
    必要時，得選任律師、會計師或其他適當之自然人或法人一
    人為監督人或管理人，消債條例第45條第1項、第16條第1項
    分別定有明文。
二、聲請意旨略以：聲請人即債務人甲○○前積欠金融機構債務無
    法清償，於111年4月1日聲請消費者債務清理法院前置調解
    ，並於111年5月11日經司法事務官諭知調解不成立，又聲請
    人主張其無擔保或無優先權之債務總額為32萬8191元，未逾
    1200萬元，且未經法院裁定開始清算程序或宣告破產，爰聲
    請裁定准予更生等語。
三、經查：
（一）本條例所稱消費者，指5年內未從事營業活動或從事小規
      模營業活動之自然人；前項小規模營業指營業額平均每月
      20萬元以下者，消債條例第2條第1、2項定有明文。又消
      債條例第2條第1項所稱5年內從事小規模營業活動，係指
      自聲請更生或清算前1日回溯5年內，有反覆從事銷售貨物
      、提供勞務或其他相類行為，以獲取代價之社會活動，依
      其5年內營業總額除以實際經營月數之計算結果，其平均
      營業額為每月20萬元以下者而言，例如：平均月營業額未
      逾20萬元之計程車司機、小商販等即屬之（參照辦理消費
      者債務清理事件應行注意事項第1點）。經查，參以聲請
      人勞工保險被保險人投保資料表及國稅局綜合所得稅各類
      所得資料清單，可知聲請人於聲請更生前，均投保在民間
      公司，且無從事小額營業活動，自得依消債條例聲請更生
      ，合先敘明。
（二）又聲請人以其有不能清償債務情事，向本院聲請債務清理
      前置調解，經本院以111年度司消債調字第195號調解事件
      受理在案，嗣經本院司法事務官於111年5月11日諭知調解
      不成立等情，業經本院依職權調取上開調解案卷查明無訛
      ，是聲請人確已依消債條例第151條第1項、第153之1第1
      項之規定，於聲請更生前聲請法院調解，本院自得斟酌該
      調解案卷中所提出之資料及調查之證據，再綜合聲請人目
      前全部收支及財產狀況，評估是否已達不能維持最低生活
      條件，而有「不能清償債務或有不能清償之虞」之情形。
四、經查，本院司法事務官前於調解程序中，函詢全體債權人陳
    報債權及提供聲請人還款方案結果，最大債權金融機構第一
    商業銀行並未陳報債權金額及協商方案，然聲請人陳稱其現
    打零工，收入扣掉支出後，只會剩餘一點點，縱使銀行提出
    調解方案，應該無法負擔等語，故未提供協商方案。另陽光
    資產管理股份有限公司陳報其債權總額為27萬2001元、良京
    實業股份有限公司陳報其債權總額為13萬2545元、瑞陞復興
    一資產管理股份有限公司陳報其債權總額46萬6815元，總計
    已陳報之債權總額為87萬1361元，未逾1200萬元，惟因聲請
    人評估無法成立調解，故未提出調解方案，致雙方調解不成
    立等情，業經本院調閱上開調解卷宗查明無訛，堪認聲請人
    本件之聲請已踐行前開法條之前置調解程序規定。
五、次查，依聲請人所提出財產及收入狀況說明書、全國財產稅
    總歸戶財產查詢清單及中華郵政股份有限公司保單價值準備
    金證明、機車行照等資料（參調解卷第8、17、30至32頁，
    本院卷第23頁），顯示聲請人名下僅有2份儲匯壽險及普通
    重型機車2輛，此外並無其他任何財產。另收入來源部分，
    聲請人聲請更生前二年期間，係自109年4月1日起至111年3
    月31日止，故以109年4月起至111年3月止之所得為計算。據
    聲請人所提出109、110年度綜合所得稅各類所得資料清單所
    示，聲請人於109年薪資所得為0元、110年薪資所得為12萬2
    042元。於111年1月起至4月止，聲請人陳報其因疫情關係，
    現打零工為生，每天薪資約800至900元，每月收入約1萬200
    0元，故認聲請人於111年1月起至111年4月止，薪資所得總
    計4萬8000元計算。又聲請人自110年7月起，每月領有育兒
    津貼3500元，共計領得3萬5000元，是聲請人聲請更生前二
    年之所得收入總計為20萬5042元。另聲請更生後，聲請人陳
    報其以打零工維生，每月薪資所得約為1萬2000元，再加計
    聲請人每月可領取育兒津貼3500元，平均每月1萬5500元，
    認應以每月1萬5500元為聲請人聲請更生後每月可處分之所
    得收入計算。
六、另按「（第1項）債務人必要生活費用，以最近一年衛生福
    利部或直轄市政府所公告當地區每人每月最低生活費1.2倍
    定之。（第2項）受扶養者之必要生活費用，準用第1項規定
    計算基準數額，並依債務人依法應負擔扶養義務之比例認定
    之。（第3項）前二項情形，債務人釋明更生期間無須負擔
    必要生活費用一部或全部者，於該範圍內，不受最低數額限
    制；債務人證明確有必要支出者，不受最高數額及應負擔比
    例之限制」，此為消債條例第64條之2所明定。是查，聲請
    人主張其每月必要生活支出總額為1萬8337元，衡諸衛生福
    利部所公布109、110、111年度之平均每人每月生活之最低
    生活費1萬5281元之1.2倍為1萬8337元。聲請人每月個人生
    活必要支出費用為1萬8337元，與衛生福利部所公布桃園市
    每月最低生活費用相當，故認聲請人每月生活必要支出費用
    為1萬8337元，應屬合理。是認聲請人每月必要支出之費用
    為1萬8337元。另聲請人主張未成年女兒每月須受其扶養，
    每月扶養費約為8000元，經觀諸聲請人未成年女兒之108、1
    09年所得資料，其未成年女兒確於108、109年均無所得收入
    資料，堪認應有受扶養之必要。且聲請人主張支出之扶養費
    ，亦未逾消債條例第64條之2第2項所定受扶養者之必要生活
    費用（即桃園市111年度每人每月最低生活費之1.2 倍），
    再與其他扶養義務人即聲請人之夫分攤後之數額即9168元，
    自屬合理可採。是聲請人每月生活必要支出費用為2萬6337
    元。
七、從而，聲請人以上開收入扣除必要支出後，每月應無餘額（
    1萬5500元－2萬6337元＝-10837元）可供清償債務，惟審酌聲
    請人現年39歲（71年出生），仍有工作機會得以增加收入，
    且聲請人陳報其其夫可支應部分開銷及未成年子女扶養費用
    ，收入扣掉支出後，應該會剩餘一些些等語，考量聲請人所
    積欠債務之利息及違約金仍在增加中等情況，堪認聲請人之
    收入及財產狀況，有藉助更生制度調整其與債權人間權利義
    務關係之必要，自應許聲請人得藉由更生程序清理債務。
八、綜上所述，聲請人係消費者，已達不能清償債務之程度，經
    消費者債務清理調解不成立，而查無消債條例第6條第3項、
    第8條或第46條各款所定應駁回更生聲請之事由，則其聲請
    ，應屬有據，爰裁定准許，並依同條例第16條第1項規定，
    命司法事務官進行更生程序如主文。
九、本院裁定准許開始更生程序，俾使聲請人得以重建經濟生活
    ，惟本裁定不生使債務消滅之效力，須聲請人於更生程序中
    與債權人協定更生方案，並持續履行完畢後，始能依消債條
    例第73條之規定使全部債務均視為消滅，附此敘明。　
中　　華　　民　　國　　111 　年　　9 　　月　　21　　日
                  民事第四庭  法　官　陳昭仁
以上正本係照原本作成。
本裁定不得抗告。　　　　　　　
本裁定業已於111年9月21日下午4時公告。　　　　　　　
中　　華　　民　　國　　111 　年　　9 　　月　　21　　日
                              書記官  陳佩伶